臺灣臺北地方法院刑事判決
110年度審易緝字第34號
公  訴  人  臺灣臺北地方檢察署檢察官
被      告  蔡景昇



上列被告因違反毒品危害防制條例案件，經檢察官提起公訴（10
9年度毒偵字第1096號），本院判決如下：
    主  文
本件公訴不受理。
    理  由
一、公訴意旨略以：被告蔡景昇基於施用第二級毒品甲基安非他
    命之犯意，於民國109年2月23日15時許，在新北市○○區○○路
    000巷0弄0號3樓住家，以將甲基安非他命置於玻璃球吸食器
    內以火燒烤產生煙霧後吸食之方式施用1次。嗣於109年2月2
    4日0時37分，因另案通緝為警在新北市中和區成功路逮捕，
    經其同意採尿液送驗，檢驗結果呈安非他命、甲基安非他命
    陽性反應，始悉上情。因認被告涉犯毒品危害防制條例第10
    條第2項之施用第二級毒品罪嫌。
二、按109年1月15日修正公布、同年7月15日施行之毒品危害防
    制條例第20條第3項規定，犯第10條之罪於觀察、勒戒或強
    制戒治執行完畢釋放後，3年後再犯第10條之罪者，適用本
    條前2項之規定。上開所謂「3年後再犯」，只要本次再犯（
    不論修正施行前、後）距最近1次觀察、勒戒或強制戒治執
    行完畢釋放，已逾3年者，即該當之，不因其間有無犯第10
    條之罪經起訴、判刑或執行而受影響（最高法院刑事大法庭
    109年度台上大字第3826號裁定意旨參照）。又法院於解釋
    、適用上開修正條文時，允宜遵循醫療專業及刑事政策，保
    障施用毒品者為病患性犯人之健康權，兼顧保護社會安全及
    恪遵正當法律程序，確保法治國公平法院之具體實現。又本
    於權力分立原則，法院對檢察官職權行使，應予以尊重，雖
    非謂不得為適度之司法審查，惟對於施用毒品者本次所犯如
    距最近1次觀察、勒戒或強制戒治執行完畢釋放後，已逾3年
    者，檢察官既得本於立法者所賦與之職權裁量是否聲請法院
    裁定觀察、勒戒或為命附條件（現行法僅能附命完成戒癮治
    療）緩起訴處分之多元化處遇，則聲請法院裁定機構內之觀
    察、勒戒並非檢察官所得採取之唯一途徑，法院自不能僭越
    檢察官之職權，逕對施用毒品者裁定應予觀察、勒戒或強制
    戒治。雖修正後之毒品危害防制條例第35條之1第2款規定：
    「審判中之案件，由法院或少年法院（地方法院少年法庭）
    依修正後規定處理；依修正後規定應為不起訴處分或不付審
    理之裁定者，法院或少年法院（地方法院少年法庭）應為免
    刑之判決或不付審理之裁定。」，該條款之立法說明亦謂：
    「若該等案件於修正施行前已繫屬於法院或少年法院（地方
    法院少年法庭）者，『為求程序之經濟，法院或少年法院（
    地方法院少年法庭）應依修正施行後之規定處理，即應依職
    權為觀察、勒戒或強制戒治之裁定』」等語，似欲透過立法
    說明，由法院依職權裁定觀察、勒戒或強制戒治，以替代第
    20條第1項、第2項所定應由檢察官提出觀察、勒戒或強制戒
    治之聲請，惟若檢察官之「起訴之程序違背規定」，法院當
    不能「為求程序之經濟」便宜行事，而應嚴守程序上之正義
    ，尊重檢察官之裁量權，並保障施用毒品者能獲得妥適並完
    善治療或其他有利戒毒途徑處遇之機會。是依新法規定，不
    符前揭3年內再犯之施用毒品案件，因不具備訴追條件，起
    訴之程序違背規定，應依刑事訴訟法第303條第1款規定，為
    公訴不受理之判決，就新法施行時尚在法院審判中之該類案
    件，即屬起訴後因法律修正之情事變更事由，致檢察官起訴
    欠缺訴追條件之情形，亦應依刑事訴訟法第303條第1款規定
    ，為公訴不受理之判決。
三、經查：　　
　㈠被告前因施用毒品案件，經本院以94年度毒聲字第628號裁定
    令入勒戒處所觀察、勒戒後，因認無繼續施用毒品之傾向，
    而於95年3月31日執行完畢釋放出所，並經臺灣臺北地方檢
    察署檢察官以95年度毒偵緝字第70號、第71號為不起訴處分
    確定，其後即未再接受觀察、勒戒或強制戒治之保安處分等
    節，有臺灣高等法院被告前案紀錄表在卷可考。
　㈡準此，被告本案施用第二級毒品甲基安非他命之犯罪時間，
    距離最近1次觀察、勒戒執行完畢釋放日已逾3年，雖此期間
    其有因再犯施用毒品罪而經法院判罪科刑之情形，然按上說
    明，本案即應由檢察官依職權裁量是否再予觀察、勒戒及強
    制戒治，或為附命完成戒癮治療之緩起訴處分。雖檢察官前
    依修正前毒品危害防制條例規定提起公訴，起訴程序固未違
    背當時之規定，然依新修正之毒品危害防制條例規定，本案
    已不得追訴，檢察官逕行起訴，其起訴程序即已違背規定，
    爰不經言詞辯論，逕為諭知不受理之判決。
據上論斷，依刑事訴訟法第303條第1款、第307條，判決如主文
。
本案經檢察官高文政提起公訴。
中　　華　　民　　國　　110 　年　　11　　月　　30　　日
　　　　　　　　　刑事第二十二庭  法　官　葉詩佳
上正本證明與原本無異。 
如不服本判決應於收受送達後20日內向本院提出上訴書狀，並應
敘述具體理由；其未敘述上訴理由者，應於上訴期間屆滿後20日
內向本院補提理由書（均須按他造當事人之人數附繕本）「切勿
逕送上級法院」。告訴人或被害人如對於本判決不服者，應具備
理由請求檢察官上訴，其上訴期間之計算係以檢察官收受判決正
本之日期為準。 因疫情而遲誤不變期間，得向法院聲請回復原
狀。
                                  書記官   巫佳蒨 
中　　華　　民　　國　　110 　年　　11　　月　　30　　日